臺灣屏東地方法院刑事判決　　　　　　　　　　　　　九十一年度交訴字第六八號
　　公　訴　人　臺灣屏東地方法院檢察署檢察官
　　被　　　告　甲○○
右列被告因過失致死等案件，經檢察官提起公訴（九十一年度偵字第四０五號），本
院判決如左：
    主  文
甲○○服用酒類，不能安全駕駛動力交通工具而駕駛，處有期徒刑月，如易科罰金
，以佰元折算壹日；又因過失致人於死，處有期徒刑陸月，如易科罰金，以佰元
折算壹日；應執行有期徒刑捌月，如易科罰金，以佰元折算壹日。緩刑年。
    事  實
一、甲○○領有重型機車駕駛執照之人，明知其應注意飲酒後其吐氣所含酒精成份超
    過每公升零點二五毫克以上者，不得駕車，竟於民國九十年十二月十九日晚上十
    一時許，在屏東縣三地鄉口社村信義巷二十號住處內飲酒後，其判斷及注意能力
    均受嚴重影響，且其吐氣所含酒精成份至少在每公升零點九一毫克以上（嗣於肇
    事後之同年月二十日凌晨一時十分許，經警測試其吐氣所含酒精成份已達每公升
    零點九一毫克），已不能安全駕駛動力交通工具，竟仍於同年月二十日零時四十
    分許，駕騎車牌號碼ＸＷＮ─一八三號重機車，沿屏東縣內埔鄉○○村○○路，
    由水門往隘寮方向行駛（即由北往南方向行駛），本應注意機車搭載物品時，其
    寬度不得超過車把手及在未劃設慢車道之道路行駛時，應靠右側路邊行駛，而依
    當時情形又無不能注意之情事，竟疏於注意及此，而搭載輪椅超過該機車之把手
    ，且行駛於同一路段之中線位置，而未靠右行駛，因而其所搭載之輪椅超出上開
    路段之中間分向線而侵入對向車道。適有葉進發騎乘車牌號碼ＯＭＩ—８７９號
    機車，亦沿同一路段由隘寮往水門方向行駛（即由南往北方向行駛），行駛至該
    路段二四七號前時，亦因未靠右行駛，而撞擊甲○○所搭載之輪椅腳架，造成葉
    進發所騎乘之機車失控倒地，葉進發因受有頭部外傷併顱內出血而死亡。甲○○
    於肇事後，未被有偵查權之公務員或機關發覺其犯罪前，主動報警自首坦承酒後
    駕車肇事，進而接受裁判。
二、案經屏東縣警察局內埔分局報告台灣屏東地方法院檢察署檢察官偵查起訴。
    理  由
一、訊據被告甲○○對於前開犯罪事實於警訊、偵查中及本院審理時坦承不諱，核與
    被害人葉進發之子乙○○於警訊時及偵查中指訴之情節相符，並有道路交通事故
    調查報告表一紙、現場照片六幀在卷可資佐證，且被害人葉進發係因本件車禍致
    頭部外傷併顱內出血死亡等情，亦經臺灣屏東地方法院檢察署檢察官督同法醫師
    相驗明確，製有相驗屍體證明書、驗斷書、勘驗筆錄及相驗報告書等在卷足憑，
    被告自白核與事實相符。且查：
  (一)被告所犯公共危險部分：被告肇事後屏東縣警察局內埔分局水門派出所警員於同
    年月二十日凌晨一時十分許對其實施酒精測試結果，測得其吐氣所含酒精成分達
    每公升零點九一毫克，此有酒精濃度測試表一紙在卷可參。再按刑法第一百八十
    五條之三規定所謂「不能安全駕駛」，係抽象危險犯，其目的在於嚇阻酒後駕車
    者對於道路交通安全所生之危害；且就醫學文獻所知，酒精對人體造成之影響，
    於呼氣酒精濃度達每公升○．二五毫克，出現複雜技巧障礙、駕駛能力變壞，肇
    事率為一般常人二倍；呼氣酒精濃度達每公升○．四毫克時，出現多話、感覺障
    礙，肇事率為一般常人六倍；呼氣酒精濃度達每公升○．五毫克時，出現說話含
    糊、腳步不穩，肇事率為一般常人七倍；呼氣酒精濃度達每公升○．五五毫克時
    ，出現平衡感與判斷力障礙度升高，肇事率為一般常人十倍（參見蔡中志製，身
    體酒精濃度與肇事率之關係，司法院刑事法律專題研究(十七)第三一三頁）。被告飲
    酒後明知受酒精影響，已有感覺障礙無法安全駕駛仍貿然駕車上路等情，亦有刑
    法第一百八十五條之三案件測試觀察紀錄表一紙可參，其後又發生本件交通事故
    ，益徵證明被告因飲酒已達不能安全駕駛動力交通工具至明。
  (二)被告所犯過失致死部分：
    (1)按機器腳踏車附載物品，寬度不得超過車把手；又汽車在雙向二車道行駛時，
      應在遵行車道內行駛，道路交通安全規則第八十八條第一項第一款、第九十七
      條第一款定有明文。被告考領有重型機車駕駛執照，此亦前揭道路交通事故調
      查表一紙可參。則被告對於上開規定理應知之甚詳，駕車時自應注意上述規定
      並確實遵守之，且依被告之智識、能力，並無不能注意之情事。
    (2)本件肇事地點並無號誌，為雙向共二線道，肇事後被告所騎乘之機車刮地痕起
      點係位於上開路段之北上車道，且離中央之分向線為一點二公尺可知，本件車
      禍之撞擊點應於上開道路之北上車道靠中間分向線之位置，是被告於車禍當時
      顯然並未靠右行駛，且有所騎乘之機車有侵入北上車道之情事。又本件被告所
      騎乘之機車於車禍當時，有搭載一輪椅，且該輪椅之腳踏板因遭被害人之機車
      撞擊後業已扭曲，此亦為被告所自承，並與編號七至九號之照片所示之情形相
      符。而被告所騎乘之機車，於搭載於車禍時相同形式之輪椅後，其寬度為一百
      零五公分，超出車把手之寬度八十五公分達二十公分之多，此亦有九十年十二
      月二十日下午四時二十五分臺灣屏東地方法院檢察署檢察官勘驗筆錄一份及照
      片十張、道路交通事故調查表一紙在卷可參（見偵查卷第四頁、第二十二頁、
      第三十一頁、第三十四頁至第三十五頁）。綜合觀察二車之關係位置及型態、
      行車方向、路線、路況，與車輛受損情形，再參酌台灣省高屏澎區車輛事故鑑
      定委員會鑑定意見，認被告當時載物超寬且侵入來車道，有該會九十一年五月
      十七日高屏澎鑑字第九一０七八五號函及鑑定意見書各一紙可憑。從而，本件
      被告酒後載物超寬，而疏未注意遵行車道侵入來向車道，撞及被害人之機車肇
      事，而具有過失，且其過失行為與被害人之死亡結果間，具有相當因果關係，
      堪以認定。
    (3)又被告於肇事後主動報警，並在現場等候警員前往處理，接受偵訊並坦承肇事
      等情，亦有屏東縣警察局內埔分局水門派出所相驗案件初步調查報告表一紙可
      憑。
二、核被告所為，係犯刑法第一百八十五條之三之服用酒類致不能安全駕駛動力交通
    工具罪、刑法第二百七十六條第一項過失致人於死罪。被告酒醉駕車，因而致人
    於死，依法應負刑事責任，就所犯過失致死罪並應依道路交通管理處罰條例第八
    十六條第一項之規定加重其刑。被告所犯上開二罪，犯意各別，行為互異，應分
    論併罰。被告於肇事後，於有權偵查犯罪之機關知悉犯罪事實，但未發覺犯罪人
    之前自首而願接受裁判，就其所犯過失致死部分，應依刑法第六十二條之規定減
    輕其刑。上開刑之加重及減輕，先加後減之。爰審酌被告酒醉後駕車且載物超寬
    侵人來車道駕駛，無視於用路人之公共安全，其犯罪之動機及目的均有不是，惟
    被告犯後坦承犯行，態度誠懇，且與被害人家屬已達成民事和解（有和解書一紙
    附卷可查）等一切情狀，爰量處如主文所示之刑，並定其應執行刑。又被告前未
    曾受有期徒刑以上刑之宣告，因一時失慮，偶罹刑典，事後已坦承犯行，深具悔
    意，經此刑之宣告後，應知警惕而無再犯之虞，本院因認暫不執行其刑為當，予
    以宣告緩刑，用啟自新。
據上論斷，應依刑事訴訟法第二百九十九條第一項前段，刑法第十一條但書、第一百
八十五條之三、第二百七十六條第一項、第六十二條前段、第七十一條第一項、第四
十一條第一項、第五十一條第五款、第七十四條第一款，道路交通管理處罰條例第八
十六條第一項，罰金罰鍰提高標準條例第一條前段、第二條，判決如主文。
中      華      民      國      九十一      年    六    月     二十     日
                                      臺灣屏東地方法院刑事第一庭
                                          法  官   羅森德
右正本證明與原本無異。
如不服本判決應於收受本判決後送達後十日內向本院提出上訴書狀，其未敘述上訴理
由者，並得於提起上訴後十日內向本院補提理由書狀（均須按他造當事人之人數附繕
本 ）「切勿逕送上級法院」
                                          書記官   劉音利
中      華      民      國      九十一      年    六    月     二十     日
所犯法條：
刑法第二百七十六條第一項：
因過失致人於死者，處二年以下有期徒刑、拘役或二千元以下罰金。
刑法第一百八十五條之三：
服用毒品、麻醉藥品、酒類或其他相類之物，不能安全駕駛動力交通工具而駕駛者，
處一年以下有期徒刑、拘役或三萬元以下罰金。
